【裁判字號】    99,訴,2326
【裁判日期】    991231
【裁判案由】    侵權行為損害賠償
【裁判全文】
臺灣板橋地方法院民事判決              99年度訴字第2326號
原      告  黃德芳
原      告  黃盧秀香
訴訟代理人  黃有孚
原      告  黃昱中
兼      上
法定代理人  陳玥娟
被      告  何鑑濠
上列當事人間侵權行為損害賠償事件，經刑事庭移送前來（99年
度交附民字第144 號），本院於99年12月21日言詞辯論終結，判
決如下：
   主  文
被告應給付原告黃德芳新台幣壹佰萬元，及自民國九十九年五月
十三日起至清償日止，按年息百分之五計算之利息。
被告應給付原告黃盧秀香新台幣壹佰萬元，及自民國九十九年五
月十三日起至清償日止，按年息百分之五計算之利息。
被告應給付原告黃昱中新台幣參佰參拾肆萬零玖佰陸拾元，及自
民國九十九年五月十三日起至清償日止，按年息百分之五計算之
利息。
被告應給付原告陳玥娟新台幣參佰肆拾萬伍仟貳佰捌拾伍元，及
自民國九十九年五月十三日起至清償日止，按年息百分之五計算
之利息。
原告其餘之訴駁回。
訴訟費用由被告負擔十分之六，餘由原告黃德芳、黃盧秀香、陳
玥娟、黃昱中各負擔十分之一。
本判決第一項、第二項於原告黃德芳、黃盧秀香各以新台幣拾萬
元供擔保後，得假執行。
本判決第三項、第四項於原告黃昱中、陳玥娟各以新台幣參拾萬
元供擔保後，得假執行。
原告其餘假執行之聲請駁回。
    事實及理由
壹、程序上理由
    本件被告未於言詞辯論期日到場，核無民事訴訟法第386 條
    各款所列情形，爰依原告之聲請，由其一造辯論而為判決。
貳、實體上理由：
一、原告起訴主張：被告前因酒醉駕車之公共危險案件，經台灣
    桃園地方以93年桃交簡字第326 號判處罰金12000 元確定，
    並遭吊銷普通小客車駕駛執照，再因酒醉駕車之公共危險案
    件，經台灣板橋地方法院以96年度交簡字第777 號判處拘役
    55 日 確定，明知駕駛執照業經吊銷者，不得駕駛，竟仍於
    民國（下同）99年1 月27日18時30分許，無駕駛執照，仍駕
    駛其所有之車號JF-6943 號自用小客車行駛道路，並於行經
    台北縣樹林市○○路時，明知該處行車速度限制為每小時50
    公里，而依當時情形，亦無不能注意之情事，竟仍疏於注意
    ，以時速高達每小時70公里之速度，超速行駛，因欲躲避車
    號不詳之其他違規車輛，導致車輛失控打滑而向右偏行，撞
    及斯時駕駛車號HZ3-991 號重型機車，正在樹林市○○路、
    俊英街219 巷路口停等綠燈之黃建榮，及分別駕駛車號
    FWV-436 號及車號LH7 -027號之重型機車，導致黃建榮送醫
    急救後仍因蜘蛛網膜及硬腦膜下腔出血導致瀰漫性腦損傷及
    神經衰竭而死亡（死亡時間：同日22時17分許），被告於發
    生上開車禍後，明知撞擊力道強大，遭撞及之機車騎士或乘
    客人應已受傷甚或死亡，竟認此不違背其本意，而未下車察
    看，逕自駕駛其所駕駛之自用小客車，逃離現場，因涉嫌過
    失致死、肇事致人死亡及傷害逃逸罪，經法院判處有期徒刑
    4 年，原告黃德芳、黃盧秀香為被害人黃建榮之父母，陳玥
    娟為黃建榮之妻子，黃昱中為被害人黃建榮之子，黃德芳、
    黃盧秀香依序得請求扶養費65,983元、213,935 元、各請求
    精神慰撫金300 萬元，黃昱中得請求扶養費340,960 元、精
    神慰撫金400 萬元，陳玥娟得請求醫藥費7,785 元、、殯葬
    費412,900 元、精神慰撫金400 萬元，爰依據侵權行為法則
    ，提起本訴，並聲明：(一)被告應給付原告黃德芳3,065,983
    元及自起訴狀繕本送達翌日起至清償日止，按年息百分之五
    計算之利息，並願供擔保請准宣告假執行。(二)被告應給付原
    告黃盧秀香3, 213, 935 元及自起訴狀繕本送達翌日起至清
    償日止，按年息百分之五計算之利息，並願供擔保請准宣告
    假執行。(三)被告應給付原告黃昱中4,340,960 元及自起訴狀
    繕本送達翌日起至清償日止，按年息百分之五計算之利息，
    並願供擔保請准宣告假執行。被告應給付原告陳玥娟
    4,240,685 元及自起訴狀繕本送達翌日起至清償日止，按年
    息百分之五計算之利息，並願供擔保請准宣告假執行。
二、被告方面：
    被告未於言詞辯論期日到場，亦未提出準備書狀作何聲明或
    陳述。
三、得心證之理由：
    原告主張前揭事實，固提醫藥費3 紙、殯葬費單據8 紙、繼
    承系統表1 紙、原告戶籍謄本、原告黃德芳、黃盧秀香之其
    他扶養義務人之戶籍謄本（以上均影本）為據，因此，本件
    應審究者為(一)被告是否有過失致死、肇事致人死亡及傷害逃
    逸罪之侵權行為？(二)原告黃德芳、黃盧秀香依序得請求扶養
    費65,983元、213,935 元、各請求精神慰撫金300 萬元，黃
    昱中得請求扶養費340,960 元、精神慰撫金400 萬元，陳玥
    娟得請求醫藥費7,785 元、、殯葬費412,900 元、精神慰撫
    金400 萬元，是否有理由？茲分述如下：
  (一)再按刑事訴訟判決所認定之事實，固非當然有拘束民事訴訟
    判決之效力，但民事法院調查刑事訴訟原有之證據，而斟酌
    其結果以判斷事實之真偽，並於判決內記明其得心證之理由
    ，即非法所不許（參照最高法院67年台上字第2674號及49年
    台上字第929 號判例）。刑事附帶民事訴訟經移送民事庭後
    ，即屬獨立民事訴訟，其移送後之訴訟程序，應適用民事訴
    訟法，刑事訴訟所調查之證據，及刑事訴訟判決所認定之事
    實，並非當然有拘束民事訴訟之效力，然法院依自由心證判
    斷事實之真偽時，所斟酌之辯論意旨及調查證據之結果，非
    不得參酌刑事認定之事實及已調查之證據以為據。本件原告
    已聲明引用本件刑事訴訟之卷證資料，本院自得調查刑事訴
    訟中原有之證據，斟酌其結果以判斷其事實。
  (二)被告前揭侵權行為，業據被告於警詢及本署偵查中之自白，
    並有道路交通事故現場圖、亞東紀念醫院診斷證明書1 紙、
    台灣板橋地方法院檢察署勘驗筆錄、檢驗報告書、相驗屍體
    證明書各1 份、相驗照片13張、公路監理電子閘門查詢結果
    1 紙、車籍查詢資料單1 紙、台北縣政府警察局舉發違反道
    路交通管理事件通知單2 紙、現場照片、肇事自用小客車照
    片、機車照片數張、監視錄影器翻拍照片數紙（附於99年度
    偵字第6484號卷）可按。綜上，被告侵權行為之事實，堪以
    認定，，因此，被告涉嫌過失致死、肇事致人死亡及傷害逃
    逸罪之犯罪行為，業經本院判處有期徒刑4 年，有本院99年
    度交訴字第78號、台灣高等法院99年度交上訴字第122 號刑
    事判決可按。
  (三)不法侵害他人致死者，對於支出醫療及增加生活上需要之費
    用或殯葬費之人，亦應負損害賠償責任。被害人對於第三人
    負有法定扶養義務者，加害人對於該第三人亦應負損害賠償
    責任。不法侵害他人致死者，被害人之父、母、子、女及配
    偶，雖非財產上之損害，亦得請求賠償相當之金額，民法第
    192 條、第194 條分別定有明文。原告陳玥娟為黃建榮之妻
    ，原告黃昱中為黃建榮之子、黃德芳、黃盧秀香為黃建榮之
    父母，依據前揭規定，請求被告應負損害賠償責任，自屬有
    據，茲計算如下：
  1.醫療費用部分：原告陳玥娟因上開傷害支出醫藥費7,785 元
    ，此有原告提出亞東醫院出具之醫療費用單據共3 紙為證（
    見99年度交附民字第144 號卷22頁至第24頁），被告合法通
    知，並未到庭爭執，且為原告因本件侵權行為後始需支付且
    有其必要性，自為有據，原告陳玥娟請求醫藥費支出7,785
    元為有理由。
  2.殯葬費部分：「殯葬費為收殮及埋葬費用，其賠償範圍應以
    實際支出之費用，並斟酌被害人當地之習俗、被害人之身分
    、地位及生前經濟狀況決定之。」最高法院92年台上字第
    1427號裁判要旨參照。原告陳玥娟主張殯葬費支出412,900
    元，分別提出善緣禮儀用品社、基隆市殯管管理所使用規費
    收據、北海公園墓地管理委員會、福座開發股份有限公司出
    具之9 紙收據共為憑，就上開文書之為真正，被告經合法通
    知，亦未到庭爭執，其中答禮毛巾14,400元、青白巾1,000
    元、並非必要費用，應予以剔除，原告陳玟樺請求殯葬費
    397,500 元（412,900-1,000-14,400=397,500），依死者之
    身分、地位，生前經濟狀況，及國人習俗，核屬殯葬之必要
    費用，應予准許，逾此部份，應予駁回。
  3.扶養費部分：按「民法第1117條第1 項規定，受扶養權利者
    ，以不能維持生活而無謀生能力者為限。而同條第2 項僅規
    定，前項無謀生能力之限制，於直系血親尊親屬不適用之，
    並非規定前項之限制，於直系血親尊親屬不適用之。是直系
    血親尊親屬，如能以自己財產維持生活者，自無受扶養之權
    利；易言之，直系血親尊親屬受扶養之權利，仍應受「不能
    維持生活」之限制。」最高法院62年度第2 次民庭庭推總會
    議決議在案。原告黃德芳、黃盧秀香為被害人黃建榮之父母
    分別有股利所得、及投資所得，有本院依職權調閱之稅務電
    子閘門財產所得調件明細表可按（見本院卷第15至17頁），
    因此，原告黃德芳、黃盧秀香請求扶養費，應屬無據。至於
    黃昱中為89年6 月6 日出生，於被害人黃建榮於99年1 月27
    日死亡，僅9 歲7 個月，被害人黃建榮對原告黃昱中自負有
    法定扶養義務，則原告請求被告負擔其扶養費用，核屬有據
    。
    參照98年度綜合所得稅免稅申報書記載每人每年免稅額為
    82,000元，原告黃昱中自成年109 年6 月6 日為止，尚有10
    年又130 天，合計為10.36 年，原告一次請求被告連帶給付
    ，自應扣除中間利息，爰依霍夫曼計算法扣除中間利息，原
    告黃昱中得請求之扶養費為698,499 元（年別5%複式霍夫曼
    計算法（第一年不扣除中間利息），其計算式為：
    [82000*8.
    00000000 （此為應受扶養10年之霍夫曼係數）+82000*0.
    36* （8.00000000-0.00000000 ）]=698499（小數點以下四
    捨五入），另原告陳玥娟為原告黃昱中之母親亦負有扶養義
    務，原告黃昱中得請求被告賠償之扶養金額為349,250 元（
    698,498 ÷2=349,250 ，元以下四捨五入），從而原告黃昱
    中僅請求340,960 元，應予准許。
  4.精神慰撫金：按慰撫金之賠償其核給之標準固與財產上損害
    之計算不同，然非不可斟酌雙方身分資力與加害程度，及其
    他各種情形核定相當之數額，最高法院著有51年台上字第
    223 號判例可資參照。本院斟酌原告黃德芳目前仍有股利及
    投資所得、黃盧秀香名下有股利及投資所得，二人均已退休
    ，名下均無不動產，陳玥娟為聯合報社職員，名下有不動產
    、年薪4 萬餘元，黃昱中目前為在學學生，名下並無不動產
    ，被告有薪資所得、名下有不動產、汽車一輛等情，有本院
    依職權調取之稅務電子閘門財產所得調件明細表可按（見本
    院卷第15頁至23頁29至36頁）。本院審酌原告陳玥娟、黃昱
    中、黃德芳、黃盧秀香分別遭受喪夫、喪父、喪子之痛，受
    有相當之精神上損害，因被害人死亡，家庭頓失依靠，及兩
    造之身分、地位、經濟能力及加害程度，且本件乃因被告枉
    顧法令，二度已因酒醉駕車而遭吊銷駕駛執照，並經法院判
    刑確定，仍不知悔改，任意無照駕駛，且超速行駛，枉顧他
    人性命安全，肇事後復逃逸，枉顧傷者之安全，認原告陳玥
    娟、黃昱中請求被告賠償300 萬、黃德芳、黃盧秀香各請求
    100 萬元為有理由，逾此部份，應予駁回。
  5.綜上所述，原告黃德芳、黃盧秀香、陳玥娟、黃昱中依序得
    請求被告賠償之金額1,000,000 元、1,000,000 元、3,405,
    285 元（7,785+397,500 400+3,000,000=3,405,285 ）、3,
    340,960 元（340,960+3,000,000=3,340,960 ），逾此部分
    ，應予駁回。
  6.給付有確定期限者，債務人自期限屆滿時起，負遲延責任。
    給付無確定期限者，債務人於債權人得請求給付時，經其催
    告而未為給付，自受催告時起，負遲延責任。其經債權人起
    訴而送達訴狀，或依督促程式送達支付命令，或為其他相類
    之行為者，與催告有同一之效力。前項催告定有期限者，債
    務人自期限屆滿時起負遲延責任，民法第229 條定有明文，
    原告於99年5 月4 日提起本件刑事附帶民事訴訟，被告於99
    年5 月12日收受刑事附帶民事訴訟書狀，原告請求利息起算
    日應自翌日即99年5 月13日起算，應屬有據。
四、綜上所述，原告黃德芳、黃盧秀香、陳玥娟、黃昱中依據侵
    權行為法則之規定，依序得請求被告賠償之金額1,000,000
    元、1,000,000 元、3,405, 285元、3, 340,960元及自附帶
    民事起訴狀繕本送達翌日起即99年5 月13日至清償日止，按
    年息百分之五計算之利息之部分為有理由，逾此部份之請求
    ，並無理由，應予駁回。
五、假執行之宣告：
    原告陳明願供擔保請為宣告假執行，就原告勝訴部分，經核
    均與規定相符，爰分別酌定相當之擔保金額予以宣告。原告
    其餘假執行之聲請，因訴之駁回而失所依據，不予准許。
六、本件事證已明，兩造其餘攻擊防禦方法及爭點，核與本件判
    決結果無涉，爰不一一論述。
七、結論：原告之訴為一部有理由，一部無理由，依民事訴訟法
    第385 條第1 項前段、第79條、第390 條第2 項，判決如主
    文。
中    華    民    國    99    年    12    月    31    日
                  民事第三庭    法  官  徐玉玲
以上正本係照原本作成
如對本判決上訴，須於判決送達後20日內向本院提出上訴狀
中    華    民    國    99    年    12    月    31    日
                                書記官  蕭聖澄

司法院資訊處製作；財團法人民間司法改革基金會備份。
